【裁判字號】    98,交聲,1416
【裁判日期】    981130
【裁判案由】    違反道路交通管理處罰條例聲明異議
【裁判全文】
臺灣士林地方法院交通事件裁定
                                    98年度交聲字第1416號
原處分機關  臺北市交通事件裁決所
異  議  人
即受處分人  甲○○
                      樓
上列受處分人因違反道路交通管理處罰條例案件，對於臺北市交
通事件裁決所民國98年10月15日所為之處分（原處分案號：北市
裁罰字第裁22-1AD803358號）聲明異議，本院裁定如下：
    主  文
異議駁回。
    理  由
一、按汽車駕駛人停車時，在設有禁止停車標誌、標線之處所停
    車者，處新臺幣（下同）600 元以上1,200 元以下罰鍰，道
    路交通管理處罰條例第56條第1 項第4 款定有明文。而該條
    例所稱之汽車，依第3 條第8 款之規定，包含機器腳踏車（
    即機車）在內。
二、原處分意旨略以：異議人即受處分人甲○○於民國98年6 月
    16日14時41分許，經臺北市停車管理工程處舉發其所有之車
    牌號碼PJ3-129 號重型機車（下稱系爭機車）停放在臺北市
    ○○路○ 段14巷內，有在設有禁止停車標誌之處所停車之違
    規，嗣由原處分機關認定受處分人上開違規事實明確，依道
    路交通管理處罰條例第56條第1 項第4 款，裁罰600 元等語
    。
三、異議意旨略以：(一)系爭機車停放地點是在地面標線之外，且
    地面標線為黑色，而非禁止停車之紅線或黃線，自屬可停放
    車輛之處。(二)依道路交通標誌標線號誌設置規則第78條第2
    項後段規定：「禁停路段過長者，中間得增設一面，箭頭為
    雙向。」惟本件舉發處，僅在巷口立有一面禁止停車標示，
    該面標示又僅設在多支路燈杆柱之中，不易引人注意，舉發
    地點未於巷道中間處增設一面標誌立牌，恐悖前揭法規。(三)
    臺北世貿周邊人車聚集，舉發地點一側為雜草叢生之空地，
    政府應規劃機車停車格，以供民眾利用，原處分機關不應假
    借公權力替政府斂財，而圖分紅利獎金云云。
四、本件受處分人對於其所有之系爭機車於前揭時間停放在設有
    禁止停車標誌之臺北市○○路○ 段14巷內之事實並不爭執，
    並有臺北市停車管理工程處舉發照片1 紙在卷可稽，堪信為
    真實，雖受處分人以前詞置辯，惟查：
  (一)依受處分人提出附卷之現場照片，可知臺北市○○路○段14
    巷為人行道，所設置之禁止停車標誌靠近信義路5 段處，其
    上標明紅圈黑字之禁停圖示，並註明「騎樓‧人行道‧廣場
    」等字樣，而上開圖示與字樣中間，繪有左右雙向箭頭，已
    足以告示該禁止停車標誌左右範圍之人行道均不得停放車輛
    ，且上開禁止停車標誌亦無任何遮蔽未明之情形，一般人於
    停車前稍加查看，即可知悉。況依道路交通安全規則第111
    條第1 項第1 款、第112 條第1 項第1 款規定，人行道本即
    不得停車，而該處復再設置標誌告知該處人行道禁止停車，
    縱令無繪製紅線或黃線等地面標線，仍無礙該人行道禁止停
    車之效力，因此受處分人仍應遵從該禁止停車標誌，不得該
    人行道停放系爭機車。
  (二)道路交通標誌標線號誌設置規則第78條第2項後段係規定：
    「禁停路段過長者，中間得增設一面，箭頭為雙向」，則是
    否在該禁停路段中間處另增設一面禁止停車標誌，乃屬行政
    機關裁量之權限，而非課予行政機關有必須設立之義務，自
    難認行政機關有何違背該規定之情形，受處分人對此恐有誤
    認。
  (三)依道路交通管理處罰條例第90之3條第1項規定：「在圓環、
    人行道、交岔路口10公尺內，公路主管機關、市區道路主管
    機關或警察機關得在不妨害行人通行或行車安全無虞之原則
    ，設置必要之標誌或標線另行規定機器腳踏車、慢車之停車
    處所」，可知該條規定授權公路、市區道路主管機關或警察
    機關得視圓環、人行道及交岔路口10公尺內等地段之實際交
    通狀況，設置標誌或標線用以規範機車之停車處所，惟系爭
    機車停放之臺北市○○路○ 段14巷人行道，是否須劃設機車
    停車位，亦屬上開行政機關之職權，在還沒劃設停車場所前
    ，受處分人仍不據此作為免罰之理由。
  (四)從卷附之舉發照片以觀，系爭機車明顯停放於非機車停車格
    之人行道上，而該人行道既因上開禁止停車標誌之設置而明
    確告示該處人行道禁止停車，縱禁止停車標誌僅設置在巷道
    之一側，亦無礙禁止停車範圍之明確認定。從而，受處分人
    確有在設有禁止停車標誌之處所停車之違規行為。原處分機
    關依道路交通管理處罰條例第56條第1 項第4 款規定裁處上
    開金額之罰鍰，核無違誤。受處分人之異議為無理由，應予
    駁回。
五、據上論斷，依道路交通案件處理辦法第19條，裁定如主文。
中    華    民    國    98    年    11    月    30    日
                  交通法庭法  官  林政佑
以上正本證明與原本無異
如不服本裁定應於送達後5日內向本院提出抗告狀
                          書記官  蔡昀潔
中    華    民    國    98    年    11    月    30    日


司法院資訊處製作；財團法人民間司法改革基金會備份。
